高雄高等行政法院簡易判決
　　　　　　　　　　　　　　　　　96年度簡字第256號
原　告　甲○○
被　告　財政部高雄市國稅局
代表人　乙○○局長
上列當事人間因綜合所得稅事件，原告不服財政部中華民國96年
5月25日台財訴字第09600120510號訴願決定，提起行政訴訟。本
院判決如下：
    主  文
原告之訴駁回。
訴訟費用由原告負擔。
    事實及理由
一、緣原告93年度（訴願決定誤載為92年度）綜合所得稅結算申
    報，列報其所有坐落高雄市三民區○○○路458號1、2樓房
    屋（下稱系爭房屋）出租予慈愛國際科技股份有限公司（下
    稱慈愛科技公司）之租賃所得新臺幣（下同）351,120元，
    被告初查以其申報租金顯較一般租金標準為低，乃參照當地
    一般租金標準核定全年租賃所得479,139元，歸課當年度綜
    合所得總額1,366,138元，補徵應納稅額16,643元。原告不
    服，申經復查，未獲變更；提起訴願，亦遭決定駁回；遂提
    起本件行政訴訟。
二、原告起訴意旨略以：（一）因原告將系爭房屋出租予慈愛科
    技公司，每月租金77,000元，押金308,000元，該租賃契約
    亦經雙方公證生效，原告每月向承租人收取支票77,000元，
    並未如被告核定之金額。原告因房屋面積較大，不易有適合
    的承租客來承租，且於慈愛科技公司來承租之前，已有空餘
    一段時間，原告經過考量後，透過永慶房屋辦理出租事宜，
    經過市場之公平交易找到承租客而約定租金，但被告確依照
    電腦的計算將租金收入調增。惟原告係降價出租了，還需被
    核定未收到的收入，請鈞院能依照事實，重新核定該筆租賃
    收入。（二）原告曾多次提出實際資料，並請被告向承租人
    來證實原告提出的資料是否屬實，但被告卻依照自己的取樣
    數據來核定租賃收入，對原告追加非真實的租金收入，被告
    實應依照納稅義務人實際發生情形來核定，而非一昧的採取
    對納稅義務人不公的原則去處理，被告是否有疏失之疑云云
    ，爰聲明求為判決訴願決定及原處分（含復查決定）均撤銷
    。
三、被告則以：（一）按「個人之綜合所得稅總額，以其全年左
    列各類所得合併計算之：第一類…第五類：租賃所得…一、
    財產租賃所得及權利金所得之計算，以全年租賃收入或權利
    金收入，減除必要損耗及費用後之餘額為所得額。…五、財
    產出租，其約定之租金，顯較當地一般租金為低，稽徵機關
    得參照當地一般租金調整計算租賃收入。」及「本法第14條
    第1項第5類第4款及第5款所稱當地一般租金，由財政部各地
    區國稅局訂定，送財政部備查。」分別為行為時所得稅法第
    14條第1項第5類第1款、第5款及同法施行細則第16條第3項
    所明定。次按「綜合所得稅租賃所得設算核定案件，納稅義
    務人如有異議時，稽徵機關應實地調查鄰近房屋之租金作為
    核課之依據，即將設算租金與鄰近租金比較，高時改課，低
    時維持原核定。」經財政部賦稅署77年11月9日台稅一發第7
    70665851號函釋在案。又「93年度財產租賃必要損耗及費用
    標準：1.固定資產：必要損耗及費用減除43﹪。」為財政部
    94年1月26日台財稅字第09404508250號令所核定。（二）原
    告將系爭房屋1樓（含夾層）、2樓，出租予慈愛科技公司作
    營業使用，雙方約定每月租金77,000元，押金308,000元，
    93年度申報租賃收入616,000元，減除43%必要費用後，租賃
    所得351,120元。被告以其申報金額顯較當地一般租金為低
    ，乃參照當地一般租金標準計算核定全年租賃收入840,596
    元【計算式：1樓租金標準｛（86.91坪×80%＋10）×每月
    每坪租金810元×8月｝＋2樓租金標準（房屋現值2,869,900
    ×17%×8/12）】，減除43%必要費用後，租賃所得479,139
    元，即核增租賃所得128,019元，原非無據。惟查原告所有
    系爭房屋1樓（含夾層）、2樓共同提供予慈愛科技公司使用
    ，依大面積折扣數計算【計算式：（86.91坪＋118.49坪）
    ×大面積折扣數60%＋40＝163.24坪】，重行核定租賃收入
    869,457元【計算式：1樓租金標準｛〔86.91坪÷（86.91坪
    ＋118.49坪）〕×163.24坪×810元×8月｝＋2樓租金標準
    ｛〔118.49坪÷（86.91坪＋118.49坪）〕×163.24坪×560
    元×8月｝】，減除43%必要費用後，核定租賃所得應為495,
    590元，即核增租賃所得144,470元，尚較原核定128,019元
    為高，但基於行政救濟不利益禁止變更原則，核增租賃所得
    128,019元，洵無不合。（三）又依所得稅法第14條第1項第
    5類第5款規定，係對納稅義人出租財產，其約定之租金，顯
    較當地一般租金為低時，授權稽徵機關得參照當地一般租金
    調整計算其租賃收入。而所稱當地一般租金，係以當地繁榮
    之程度，可為房屋帶來之經濟效益為參酌之要件，依所得稅
    法施行細則第16條第3項規定報財政部核定。是系爭租金業
    已考量出租樓層、坪數等情形，予以打折，申報租金既顯較
    當地一般租金為低，被告調整設算租賃所得，核無違誤；且
    核定之租金並未高於鄰近地區房屋申報租金等語資為抗辯，
    並聲明求為判決駁回原告之訴。
四、本件被告代表人原為邱政茂局長，於本院審理中變更為乙○
    ○局長，並經其聲明承受訴訟，核無不合，應予准許。
五、按「個人之綜合所得總額，以其全年度左列各類所得合併計
    算之：．．．第五類：租賃所得及權利金所得：．．．五、
　　財產出租，其約定之租金，顯較當地一般租金標準為低，稽
    徵機關得參照當地一般租金調整計算租賃收入。」「本法第
　　十四條第一項第五類第四款及第五款所稱當地一般租金，由
    財政部各地區國稅局訂定，送財政部備查。」所得稅法第14
    條第1項第5類第5款、同法施行細則第16條第3項分別定有明
    文。又「綜合所得稅租賃所得設算核定案件，納稅義務人如
    有異議時，稽徵機關應實地調查鄰近房屋之租金作為核課之
    依據，即將設算租金與鄰近租金比較，高時改課，低時維持
    原核定。」則經財政部賦稅署77年11月9日台稅一發字第770
    665851號函釋在案。另「93年度財產租賃必要損耗及費用標
    準：1、固定資產：必要損耗及費用減除43%。」則為財政部
    94年1月26日台財稅字第09404508250號令所核定。
六、本件原告93年度綜合所得稅結算申報，列報其所有系爭房屋
    出租予慈愛科技公司之租賃所得351,120元，被告初查以其
    申報租金顯較一般租金標準為低，乃參照當地一般租金標準
    核定全年租賃所得479,139元，歸課當年度綜合所得總額1,3
    66,138元，補徵應納稅額16,643元等情，業據兩造分別陳述
    在卷，且有原告93年度綜合所得稅結算申報書、被告93年度
    綜合所得稅核定通知書、93年度綜合所得稅核定稅額繳款書
    及被告所屬三民稽徵所綜合所得稅（非自住房屋使用及租賃
    情形資料）更正註銷核定表等附原處分卷可稽，自堪認定。
七、原告雖以前揭情詞資為爭執。惟查：
（一）原告將系爭房屋1樓（含夾層）、2樓，出租予慈愛科技公
      司作營業使用，雙方約定每月租金77,000元，押金308,00
　    0元，93年度申報租賃收入616,000元，減除43%必要費用
　    後，租賃所得351,120元。被告以其申報金額顯較當地一
　    般租金為低，乃參照當地一般租金標準計算核定全年租賃
　　　收入840,596元【計算式：1樓租金標準｛（86.91坪×80%
　　　＋10）×每月每坪租金810元×8月｝＋2樓租金標準（房
    　屋現值2,869,900×17%×8/12）】，減除43%必要費用後
    　，租賃所得479,139元，即核增租賃所得128,019元，揆諸
      前揭規定，固非無據。惟查，原告所有系爭房屋1樓（含
      夾層）、2樓共同提供予慈愛科技公司使用，依大面積折
      扣數計算【計算式：（86.91坪＋118.49坪）×大面積折
      扣數60%＋40＝163.24坪】，重行核定租賃收入869,457元
      【計算式：1樓租金標準｛〔86.91坪÷（86.91坪＋118.4
      9坪）〕×163.24坪×810元×8月｝＋2樓租金標準｛〔11
      8.49坪÷（86.91坪＋118.49坪）〕×163.24坪×560元×
      8月｝】，減除43%必要費用後，核定租賃所得應為495,59
      0元，即核增租賃所得144,470元，尚較原核定128,019元
      為高，但基於行政救濟不利益禁止變更原則，核增租賃所
      得128,019元等情，此有原告93年度綜合所得稅結算申報
      書、被告93年度綜合所得稅核定通知書及復查決定書、租
      賃核定表附於原處分卷及93年度高雄巿區房屋租賃租金標
      準表附於本院卷可稽，揆諸前揭規定，並無違誤。
（二）原告雖主張：系爭房屋因面積較大之前曾空置一段時間，
      後透過永慶房屋以每月租金77,000元，押金308,000元租
      予慈愛科技公司，故並未如被告核定之金額云云，固提出
      其與永慶不動產之租賃契約書、房租收付明細表、台灣高
      雄地方法院所屬民間公證人李溪芬事務所之公證書、中國
      國際商業銀行三民分行代收票據記錄簿等影本為證，惟按
      ，所得稅法第14條第1項第5類第5款規定，係對納稅義務
      人出租財產，其約定之租金，顯較當地一般租金為低時，
      授權稽徵機關得參照當地一般租金調整計算其租賃收入，
      其立法本旨，係基於核實課稅原則，為防免租賃雙方勾結
      ，藉故壓低申報租賃所得，用以逃避所得稅而設。按現行
      法制就個人綜合所得稅固採收付實現制，然上開規定乃屬
      收付實現制之例外，因此只要符合上開法條之構成要件事
      實，稽徵機關即得以設算方式來認定租賃收入，當事人約
      定之租金，縱使顯低於一般租金標準屬實，稽徵機關仍得
      將出租人之租金收入調整至一般租金標準，無須證明租金
      收入數額是否確如調整數額（最高行政法院96年度裁字第
      1405號裁定參照）。故依首揭所得稅法及施行細則規定，
      各地區國稅局應訂定當地一般租金，報經財政部備查，於
      所得人申報租金偏低時，稽徵機關得依當地一般租金標準
      予以調整。又查，93年度房屋及土地之當地一般租金標準
      ，經財政部94年1月28日台財稅字第09404508960號函准予
      備查在案。且本件被告於復查時，亦經實地調查系爭房屋
      鄰近租金情形，有其鄰近房屋93年度非自住房屋使用及租
      賃情形調查表及該房屋納稅義務人93年度各類所得扣繳暨
      免扣繳憑單附原處分卷可按，經核該鄰近房屋收取之租金
      均較被告93年度訂定之當地一般租金標準為高，故原核定
      參照當地一般租金標準並衡酌房屋樓層、坪數等情形予已
      打折並減除必要損耗及費用；復查決定重行核算後並基於
      行政救濟不利益禁止變更原則，維持原核定處分，並無違
      誤。至原告主張系爭房屋租賃契約縱經公證，亦僅能證明
      雙方之租賃契約有效存在，並無法據此進而推論其契約標
      的之租金確係合於現實標準。職是，原告93年度申報之租
      金既顯較當地一般租金標準為低，縱其確依其實際收取之
      租金申報，被告依法仍得參照當地一般租金標準核算租賃
      所得，揆諸前揭規定，並無不合。足見原告之主張，不足
      採信。
八、綜上所述，原告之主張，並不可採。原告93年度綜合所得稅
    結算申報，列報其出租系爭房屋之租金，顯較當地一般租金
    為低，被告乃參照當地一般租金標準，調增原告租賃所得12
    8,019元，併課其當年度綜合所得稅，並無違誤，訴願決定
    予以維持，亦無不合。原告起訴意旨求為撤銷，為無理由，
    應予駁回。又本件係簡易訴訟事件，爰不經言詞辯論為之。
據上論結，本件原告之訴為無理由，依行政訴訟法第236條、第
233條第1項、第195條第1項後段、第98條第1項前段，判決如主
文。
中　　華　　民　　國　　96　　年　  10　　月　　2　　 日
                  第二庭      法  官　許麗華
以上正本係照原本作成。
如不服本判決，應於判決送達後20日內向本院提出上訴書狀，其
未表明上訴理由者，應於提起上訴後20日內向本院提出上訴理由
書（須按對造人數附繕本）；如於本判決宣示或公告後送達前提
起上訴者，應於判決送達後20日內補提上訴理由書（須附繕本）
。未表明上訴理由者，逕以裁定駁回。
中　　華　　民　　國　　96　　年　  10　　月　　2　　 日
　　　　　　　　　　　　　　　書記官  李昱
附註：
行政訴訟法第235條（第1項、第2項）：
對於適用簡易程序之裁判提起上訴或抗告，須經最高行政法院之
許可。
前項許可，以訴訟事件所涉及之法律見解具有原則性者為限。
